【裁判字號】    99,訴,34
【裁判日期】    990129
【裁判案由】    毒品危害防制條例
【裁判全文】
臺灣臺中地方法院刑事判決                99年度訴字第34號
公  訴  人  臺灣臺中地方法院檢察署檢察官
被      告  甲○○
上列被告因違反毒品危害防制條例案件，經檢察官提起公訴（98
年度毒偵字第4405號），被告於本院準備程序中就被訴事實為有
罪之陳述，經本院合議庭裁定由受命法官獨任依簡式審判程序審
理，判決如下：
    主    文
甲○○施用第一級毒品，累犯，處有期徒刑拾月。
    犯罪事實
一、甲○○前於民國94年間，因施用毒品案件，經法院裁定送觀
    察、勒戒後，認有繼續施用毒品之傾向，再經法院裁定令入
    戒治處所施以強制戒治，嗣經評定已無繼續戒治必要，而於
    95年6 月20日執行完畢釋放出所，並由臺灣雲林地方法院檢
    察署檢察官以95年度戒毒偵字第30號為不起訴處分確定。又
    於前揭強制戒治執行完畢釋放後5 年內之98年間，再因施用
    毒品案件，經法院判處有期徒刑7 月確定。另因違反肅清煙
    毒條例、麻醉藥品管理條例、電信法、毒品危害防制條例案
    件，經法院分別判處有期徒刑3 年4 月、4 月、4 月、5 月
    確定，並經定應執行有期徒刑4 年4 月確定，經入監服刑後
    ，其間經假釋及撤銷假釋，嗣經依中華民國九十六年罪犯減
    刑條例減刑，減刑後所餘殘刑4 月16日，復與另案恐嚇案件
    ，經法院判處有期徒刑7 月確定，減刑為有期徒刑3 月15日
    確定部分，接續執行，甫於96年10月30日縮刑期滿執行完畢
    。
二、詎其仍不知戒絕，又基於施用第一級毒品海洛因第二級毒品
    甲基安非他命之犯意，於98年10月14日凌晨1 時許，在臺中
    縣太平市○○路87巷之「三聖宮」停車場內，以將海洛因、
    甲基安非他命混合稀釋後置入針筒，再注射靜脈之方式，同
    時施用第一級毒品海洛因及第二級毒品甲基安非他命1 次。
    嗣於98年10月14日凌晨1 時30分許，因另案遭通緝，為警在
    上開處所緝獲後，經徵其同意採尿送驗而查知上情。
三、案經臺中縣警察局太平分局報告臺灣臺中地方法院檢察署檢
    察官偵查起訴。
    理    由
一、上揭犯罪事實，訊據被告甲○○於本院審理中坦承不諱，而
    被告為警查獲後經採尿送驗結果，確呈嗎啡、甲基安非他命
    陽性反應，有臺中縣警察局太平分局毒品尿液真實姓名對照
    表、詮昕科技股份有限公司濫用藥物尿液檢驗報告各1 份在
    卷可稽。又甲基安非他命確可以針筒注射施用，且依刑事實
    務上毒品證物之鑑定經驗，曾發現海洛因與甲基安非他命摻
    雜，故確有可能將兩種毒品合併施用之可能（卷附法務部調
    查局調科壹字第093009366970號函參照）。再被告於偵查中
    供稱：伊將甲基安非他命遇水後會旋轉很快溶解掉乙情，亦
    據法務部調查局函覆稱：將海洛因及甲基安非他命同時置入
    針筒並加水，甲基安非他命結晶會有懸浮流動現象，有可能
    誤以為有「旋轉」情形，兩種毒品均亦溶解於水中，亦有該
    局98年12月9 日調科壹字第09800612630 號函附卷可參，足
    認被告之自白，應與事實相符，堪予採信。另按施用第一、
    二級毒品為犯罪行為，毒品危害防制條例第10條定有處罰明
    文。故施用第一、二級毒品者，依前揭規定本應科以刑罰。
    惟基於刑事政策，對合於一定條件之施用者，則依同條例第
    20 條 、第23條之規定，施以觀察、勒戒及強制戒治之保安
    處分。又毒品危害防制條例於92年7 月9 日修正公布，自93
    年1 月9 日施行，其中第20條、第23條將施用毒品之刑事處
    遇程序，區分為「初犯」及「五年內再犯」、「五年後再犯
    」。依其立法理由之說明：「初犯」，經觀察、勒戒或強制
    戒治後，應為不起訴處分或不付審理之裁定；經觀察、勒戒
    或強制戒治執行完畢釋放後，「五年內再犯」者，因其再犯
    率甚高，原實施之觀察、勒戒及強制戒治既已無法收其實效
    ，爰依法追訴或裁定交付審理。至於經觀察、勒戒或強制戒
    治執行完畢釋放後，「五年後再犯」者，前所實施之觀察、
    勒戒或強制戒治已足以遮斷其施用毒品之毒癮，為期自新及
    協助其斷除毒癮，仍適用「初犯」規定，先經觀察、勒戒或
    強制戒治之程序。從而依修正後之規定，僅限於「初犯」及
    「五年後再犯」二種情形，始應先經觀察、勒戒或強制戒治
    程序。倘被告於5 年內已再犯，經依法追訴處罰，縱其第3
    次（或第3 次以上）再度施用毒品之時間，在初犯經觀察、
    勒戒或強制戒治執行完畢釋放五年以後，已不合於「五年後
    再犯」之規定，且因已於「五年內再犯」，顯見其再犯率甚
    高，原實施觀察、勒戒或強制戒治，已無法收其實效，即應
    依該條例第10條處罰（最高法院97年度第5 次刑事庭會議決
    議參照）。查被告前於94年間，因施用毒品案件，經法院裁
    定送觀察、勒戒後，認有繼續施用毒品之傾向，再經法院裁
    定令入戒治處所施以強制戒治，嗣經評定已無繼續戒治必要
    ，而於95年6 月20日執行完畢釋放出所，並由臺灣雲林地方
    法院檢察署檢察官以95年度戒毒偵字第30號為不起訴處分確
    定。又於前揭強制戒治執行完畢釋放後5 年內之98年間，再
    因施用毒品案件，經法院判處有期徒刑7 月確定，有卷附臺
    灣臺中地方法院檢察署刑案資料查註紀錄表、臺灣高等法院
    被告前案紀錄表可參，是被告既於前揭強制戒治執行完畢釋
    放後5 年內已再犯施用毒品罪，本件施用毒品犯行，自應依
    法追訴處罰。綜上所述，本件事證明確，被告犯行洵堪認定
    ，應依法論科。
二、按海洛因、甲基安非他命各係毒品危害防制條例所定之第一
    級、第二級毒品，不得非法施用，是核被告所為，係犯毒品
    危害防制條例第10條第1 項之施用第一級毒品罪、第10條第
    2 項之施用第二級毒品罪。被告為施用毒品海洛因、甲基安
    非他命而分別持有各該毒品之低度行為，已為其施用之高度
    行為所吸收，均不另論罪。被告同時施用海洛因及甲基安非
    他命之行為，係一行為同時觸犯數罪名之想像競合犯，應從
    一重之施用海洛因罪論處。另被告因違反肅清煙毒條例、麻
    醉藥品管理條例、電信法、毒品危害防制條例案件，經法院
    分別判處有期徒刑3 年4 月、4 月、4 月、5 月確定，並經
    定應執行有期徒刑4 年4 月確定，經入監服刑後，其間經假
    釋及撤銷假釋，嗣經依中華民國九十六年罪犯減刑條例減刑
    ，減刑後所餘殘刑4 月16日，復與另案恐嚇案件，經法院判
    處有期徒刑7 月確定，減刑為有期徒刑3 月15日確定部分，
    接續執行，甫於96年10月30日縮刑期滿執行完畢，有臺灣臺
    中地方法院檢察署刑案資料查註紀錄表、臺灣高等法院被告
    前案紀錄表在卷可考，其受徒刑執行完畢5 年內故意再犯本
    件有期徒刑以上之罪，為累犯，應依刑法第47條第1 項規定
    加重其刑。爰審酌被告歷經毒品戒斷之保安處分程序，復有
    違反肅清煙毒條例、麻醉藥品管理條例、多次毒品前科（參
    卷附前揭紀錄表），仍未能徹底戒除毒癮，足見其意志不堅
    ，惟施用毒品係戕害自身健康及犯後態度尚可等一切情狀，
    量處如主文所示之刑。
據上論斷，應依刑事訴訟法第273 條之1 第1 項、第299 條第1
項前段，毒品危害防制條例第10條第1 項、第2 項，刑法第11條
、第55條、第47條第1 項，判決如主文。
本案經檢察官乙○○到庭執行職務。
中   華    民     國     99    年     1    月    29   日
                  刑事第十二庭   法  官  劉敏芳
以上正本證明與原本無異。
如不服本判決，應於收受送達後10日內向本院提出上訴書狀 (應
敘述具體理由並按他造當事人之人數附繕本)。
上訴書狀如未敘述理由，應於上訴期間屆滿後20日內補提理由書
於本院。「切勿逕送上級法院」
                                 書記官  陳錫威
中   華    民     國     99    年     1    月    29   日
附錄本案論罪法條：
毒品危害防制條例第10條：
施用第一級毒品者，處6月以上5年以下有期徒刑。
施用第二級毒品者，處3年以下有期徒刑。

司法院資訊處製作；財團法人民間司法改革基金會備份。
